【裁判字號】    92,上易,156
【裁判日期】    920227
【裁判案由】    違反毒品危害防制條例
【裁判全文】
臺灣高等法院高雄分院刑事判決          九十二年度上易字第一五六號
    上訴人
    即被告  乙○○
右上訴人因違反毒品危害防制條例案件，不服臺灣屏東地方法院九十一年度易字第七
四三號中華民國九十一年十二月二十日第一審判決（起訴案號：臺灣屏東地方法院檢
察署九十一年度毒偵字第七０八號），提起上訴，本院判決如左：
      主      文
原判決撤銷。
乙○○無罪。
      理      由
一、甲訴意旨略以：被告乙○○於九十一年五月七日下午六時往前回溯七十二小時內
    某時，在不詳處所，非法施用第二級毒品安非他命一次，為警於九十一年五月七
    日上午七時許，在屏東縣高樹鄉○○村○○路上，因被告涉嫌竊盜案為警攔查時
    發現，並經採尿送驗後呈甲基安非他命陽性反應。案經屏東縣警察局里港分局移
    送偵辦，因認被告有犯毒品危害防制條例第十條第二項之施用第二級毒品罪嫌。
二、甲訴人認被告有犯前開施用第二級毒品罪嫌，係以被告被警查獲後，經警採其尿
    液送驗結果，其尿液呈現甲基安非他命陽性反應，有屏東縣衛生局九十一年五月
    三十一日屏縣衛檢六字第九一０一四八號煙毒及麻醉藥品委託檢驗結果通知書一
    紙在卷可稽，為其主要論據。訊據上訴人即被告乙○○堅決否認有前開施用第二
    級毒品犯行，辯稱：我自上次戒治之後，即未再施用任何毒品，我實不知九十一
    年五月七日在警局採集之尿液送驗會呈現甲基安非他命之陽性反應。本件檢察官
    另向屏東地方法院聲請對我裁定強制戒治，業經法院查明送驗之尿液並非我的尿
    液，以屏東地方法院九十一年度毒聲字第七八四號裁定駁回檢察官之聲請在案，
    足見我並無施用第二級毒品之犯行等語。
三、經查原審（九十一年度毒聲字第七八四號）認被告於九十一年五月七日另涉嫌竊
    盜案件被警查獲之前，並無施用第二級毒品安非他命之犯行，而駁回檢察官聲請
    對被告裁定強制戒治，係以：
  (一)聲請人依屏東縣衛生局之尿液檢驗報告，認被告有施用第二級毒品安非他命之行
    為，惟被告自始否認施用行為，本院為求慎重，而向原承辦之移送機關函查相關
    採尿收集檢體程序，據該移送機關回函稱「偵辦乙○○毒品案時，均依法定程序
    當場採集尿液二瓶並經當事人當面封瓶按印」，此有屏東縣警察局里港分局九十
    一年十月十四日九十一里警分刑字第０九一００二七九五號函在卷可考；本院將
    被告之上開二瓶尿液（原里港分局送請屏東縣衛生局檢驗而有甲基安非他命陽性
    反應之檢體編號為〔里刑一七六〕；而另外仍存放於里港分局尚未經檢驗之尿液
    本院稱為編號〔里刑一七六之一號〕），上開二瓶檢體均送請台灣檢驗科技股份
    有限甲司檢驗結果，其中編號〔里刑一七六〕之檢體判定結果竟呈安非他命陰性
    反應，而未經檢驗之〔里刑一七六之一號〕尿液經檢驗則呈甲基安非他命陽性反
    應，此有九十一年八月二日台灣檢驗科技股份有限甲司濫用藥物尿液檢驗報告單
    二份附卷可稽。查台灣檢驗科技股份有限甲司之檢驗方式初步以酵素免疫分析法
    （ EIA）篩驗，再以氣相層析質譜儀（ GC/MS）複驗篩檢而確認結果，乃目前就
    藥師篩檢確認時所常採用之精密方式，其檢驗結果自較屏東縣衛生局所採用之檢
    驗方法即免疫學方析法及毒物層析法（TOX-LAB 方法）為準確，是上開台灣檢驗
    科技股份有限甲司出具檢驗報告準確性應可採認。
  (二)然何以同一時間同一人所排放經承辦警員收集之尿液檢體竟會呈現甲基安非他命
    陽性及陰性二種兩極反應﹖本院為求慎重而將為警採集之二瓶尿液併送鑑定血型
    結果，二瓶尿液之血型並不相同，其中一瓶為Ａ－Ｈ SUBSTANCE，一般稱為Ａ、
    Ｏ型（即Ａ型血型）；另一瓶則為Ｈ SUBSTANCE，一般稱為ＯＯ型（即所謂Ｏ型
    血型），此有高雄醫學大學附設中和紀念醫院九十一年十二月四日檢驗報告單一
    紙附卷可稽，而被告乙○○之血型，經本院函請台灣屏東戒治所代為檢驗，據其
    函告：「本所對於新收戒治人血型資料係依其口述為Ｂ型並無檢驗分析」，有該
    所九十二年一月六日屏戒治所九二００００００七號函在卷，經本院再函請台灣
    屏東監獄竹田分監代為檢驗分析收容人乙○○之血型，據其函稱：「本分監為求
    慎重特於九十二年一月十一日上午抽取收容人乙○○之血液送交化驗所化驗，經
    醫師利用試管法檢驗證實其血型為Ｂ型ＲＨ陽性」，有該所九十二年一月十四日
    屏分監衛生字第九二０００００五九號函附卷足考，可知不僅系爭二瓶尿液經分
    析其血型並不相同，顯非同一人所有，更與被告之真實血型迥異，足徵警察移送
    附卷以及留存於警局之尿液均非被告排放之尿液，從而自難以警察採集之尿液送
    鑑後之尿液檢驗成績書採為被告施用毒品之證據，是被告所辯：伊不知為何尿液
    會有毒品反應，已經戒除吸毒行為，於上述時地並無施用毒品之情事乙節，自堪
    採信。
  (三)綜上所述，聲請人據以認定被告有施用毒品之尿液檢驗成績書所依憑之尿液既非
    被告所排放，且無其他證據足證被告施用毒品之情事，自難僅憑上開尿液檢驗成
    績書遽認被告有施用第二級毒品之行為，檢察官聲請裁定強制戒治，顯有未當，
    應為聲請駁回之諭知。
四、以上認定被告於右述時地並無施用第二級毒品安非他命之犯行，有原審九十二年
    一月十七日九十一年度毒聲字第七八四號刑事裁定一份在卷可稽，由上可知，被
    告於右述時地確無施用第二級毒品安非他命之犯行，至為明確。綜上所述，被告
    所辯上情，堪以採信。此外，復查無其他確切之證據足證被告犯罪，應認不能證
    明被告犯罪。原審未予詳查，遽為被告科刑之判決，尚有未當。被告上訴意旨，
    指摘原判決不當，為有理由，自應由本院將原判決撤銷，另為被告無罪之諭知。
據上論斷，應依刑事訴訟法第三百六十九條第一項前段、第三百六十四條、第三百零
一條第一項，判決如主文。
本案經檢察官彭南雄到庭執行職務。
中    華    民    國     九十二     年       二       月     二十七     日
                              臺灣高等法院高雄分院刑事第三庭
                                  審判長法官  謝宏宗
                                        法官  邱永貴
                                        法官  黃建榮
右正本證明與原本無異。
不得上訴。
                                      書記官  王秀娟
中    華    民    國     九十二     年       三       月      四        日
                                                                        Ｆ


司法院資訊處製作；財團法人民間司法改革基金會備份。
